【裁判字號】    95,上訴,1243
【裁判日期】    950828
【裁判案由】    違反毒品危害防制條例
【裁判全文】
臺灣高等法院高雄分院刑事判決        95年度上訴字第1243號
上  訴  人
即  被  告  甲○○
                    （現於臺灣高雄第二監獄另案執行中）
上列上訴人因被告違反毒品危害防制條例案件，不服臺灣高雄地
方法院95年度訴字第583 號中華民國95年5 月19日第一審判決（
起訴案號：臺灣高雄地方法院檢察署95年度毒偵字第536 號；併
辦案號：同署95年度毒偵字第1894號），提起上訴，本院判決如
下：
    主  文
原判決撤銷。
甲○○連續施用第一級毒品，累犯，處有期徒刑壹年肆月，扣案
之海洛因壹包（淨重零點零柒公克、空包裝重零點壹玖公克）及
殘留海洛因之塑膠鏟子壹支均沒收銷燬之，扣案白粉壹包（淨重
參點零柒公克、包裝重零點貳壹公克）沒收。
    事  實
一、甲○○前於民國（下同）93年間因竊盜犯行，經原審法院判
    處有期徒刑5 月確定，於94年9 月2 日執行完畢；且曾於92
    年間因施用毒品案件，經法院裁定送觀察勒戒後，因有繼續
    施用之傾向，又以92年度毒聲字第4834號裁定送強制戒治，
    自92年7 月31日起開始起算執行戒治期間，嗣於92年12 月
    18日經法院裁定停止戒治，所餘戒治期間付保護管束，而於
    93年1 月14日釋放出所，保護管束期間至93年7 月30日屆滿
    ，嗣經臺灣高雄地方法院檢察署檢察官以93年戒毒偵字第87
    0 號戒治期滿為不起訴處分確定。其並於93年8 月7 日再施
    用海洛因，經法院判處有期徒刑7 月確定（現在監執行中）
    。詎其仍不知悔改，在前揭強制戒治執行完畢後5 年內，復
    基於施用第一級毒品海洛因之概括犯意，自94年11月中旬之
    某時起，連續在高雄縣梓官鄉○○路196 號住處，施用海洛
    因多次，平均每日施用2 至3 次，均以針筒注射之方式施用
    ，最後1 次在95年2 月17日下午3 時許，在上址住處施用。
    嗣為警先後於94年12月18日下午3 時許，在高雄縣梓官鄉○
    ○路305 巷巷口處查獲，並扣得甲○○持有之海洛因1 包（
    淨重0.07公克、空包裝重0.19公克）；於95年2 月17日下午
    6 時20分許，在高雄縣梓官鄉○○○路130 巷9 號處被警查
    獲，並扣得甲○○所有供施用海洛因時作為調配海洛因之用
    的白粉1 包（淨重3.07公克、包裝重0.21公克，未含法定毒
    品）及殘留海洛因成份之塑膠鏟子1 支。
二、案經高雄縣政府警察局岡山分局報請臺灣高雄地方法院檢察
    署檢察官偵查起訴及移送併案。
    理  由
一、上開事實，業據被告甲○○於原審及本院審理時坦承不諱，
    其經警2 次查獲所採集之尿液，送台灣檢驗科技檢驗股份有
    限公司鑑驗，均檢出嗎啡陽性反應，此有該公司之濫用藥物
    尿液檢驗報告2 份在卷可稽（見原審卷第28、47頁）；並有
    被告持有海洛因1 包及殘留海洛因之塑膠鏟子1 支扣案可稽
    ，該包海洛因經鑑驗結果確為海洛因（淨重0.07公克、空包
    裝重0.19公克），有法務部調查局鑑定通知書存卷可參（見
    原審卷第35頁）。上開扣案塑膠鏟子1 支經驗有海洛因陽性
    反應，亦有高雄醫學大學附設中和紀念醫院之檢驗報告1 份
    在卷可按（見原審卷第62頁）。本件被告犯行，事證明確，
    堪可認定。
二、被告曾於92年間因施用毒品案件，經法院裁定送觀察勒戒後
    ，認有繼續施用毒品之傾向，又以92年度毒聲字第4834號裁
    定送強制戒治，自92年7 月31日起開始起算執行戒治期間，
    於92年12月18日經法院以92年度毒聲字第7586號裁定停止戒
    治，93年1 月14日釋放出所，保護管束期間至93年7 月30日
    屆滿，嗣經臺灣高雄地方法院檢察署檢察官以93年戒毒偵字
    第870 號戒治期滿為不起訴處分確定，有臺灣高等法院被告
    前案紀錄表1 份、各該裁定書2 份、不起訴處分書1 份附卷
    可查（見原審卷第18-20 頁、本院卷第36頁），被告確係於
    強制戒治執行完畢後，5 年內又為本件施用海洛因犯行甚明
    。
三、核被告甲○○所為，係犯毒品危害防制條例第10條第1 項之
    施用第一級毒品罪。被告持有海洛因之低度行為，應為其施
    用海洛因之高度行為所吸收，不另論罪。被告多次施用海洛
    因之行為，時間緊接，所犯罪名相同，顯係出於概括之犯意
    為之，為連續犯，爰依（刪除前）刑法第56條之規定以一連
    續施用第一級毒品罪論，並加重其刑。被告行為後，刑法第
    56條連續犯之規定，業於94年1 月7 日修正公布刪除，並於
    95年7 月1 日施行，則被告之犯行，因行為後新法業已刪除
    連續犯之規定，此刪除雖非犯罪構成要件之變更，但顯已影
    響行為人刑罰之法律效果，自屬法律有變更，依新法第2 條
    第1 項規定，比較新、舊法結果，仍應適用較有利於被告之
    行為時法律即舊法論以連續犯（最高法院95年第8 次刑事庭
    會議決議參照），併此敘明。又被告前於93年間因竊盜犯行
    ，經本院判處有期徒刑5 月確定，於94年9 月2 日執行完畢
    ，此有臺灣高等法院被告前案紀錄表可參，其於5 年以內故
    意再犯本件有期徒刑以上之罪，不論依修正前之刑法第47條
    ，或修正後之刑法第47條第1 項之規定，均構成累犯，對被
    告而言並無有利或不利之情形，應逕依修正前之刑法第47條
    ，論以累犯，加重其刑，並遞加重之。公訴人雖未就被告所
    犯94年12月18日9 時許後至95年2 月17日下午3 時之連續施
    用海洛因犯行部分起訴，惟被告此部分犯行，與經起訴之連
    續施用海洛因犯行部分，既有連續犯之裁判上一罪關係，即
    為起訴效力所及，本院自應併予審判，附此敘明。原審對被
    告予以論罪科刑，固非無見，惟其量處被告有期徒刑1 年10
    月，量刑尚嫌過重（理由詳後述），被告以此提起上訴，非
    全無理由，自應由本院撤銷改判。爰審酌被告於92年間因施
    用毒品犯行，經原審法院裁定送觀察勒戒、強制戒治，執行
    完畢後，且由臺灣高雄地方法院檢察署檢察官處分不起訴，
    93 年 間再因施用毒品案件，經臺灣高等法院高雄分院判處
    有期徒刑7 月確定，尚未執行完畢，此有臺灣高等法院被告
    前案紀錄表可按，且其每日注射海洛因2-3 次已如前述，足
    見其毒癮甚深，惟念其施用海洛因之期間僅約3 個月，期間
    非長，且被告施用毒品之犯行，係直接對其本人身心健康之
    戕害，其行對社會治安潛藏之危害固不得輕忽，惟畢竟尚未
    直接對他人或社會法益造成重大之實害，被告於原審及本院
    審理中已坦承全部犯行，犯後態度尚佳等一切情狀，量處如
    主文第2 項所示之刑（有期徒刑1 年4 月）。檢察官求處有
    期徒刑1 年4 月實屬妥適，原審量處被告有期徒刑1 年10月
    ，尚嫌稍重。扣案之海洛因1 包（淨重0.07公克，包裝重0.
    19公克）及與海洛因難以析離之包裝袋1 只，以及殘留海洛
    因且難以析離之塑膠鏟子1 支，均係查獲之毒品，爰依毒品
    危害防制條例第18條第1 項前段規定沒收銷燬之；扣案白粉
    1 包乃被告所有，供其施用海洛因時調配海洛因所用之粉末
    ，業經被告於原審供明在卷（見原審卷第72頁）。又該扣案
    之白粉1 包並無法定毒品成分一情，亦經法務部調查局鑑定
    明確，有該局之鑑定通知書1 張可憑（見原審卷第59頁），
    爰依刑法第38條第1 項第2 款規定沒收之。
據上論斷，應依刑事訴訟法第369 條第1 項前段、第364 條、第
273 條之1 第1 項、第299 條第1 項前段，毒品危害防制條例第
10條第1 項、第18條第1 項前段，刑法第11條、第2 條第1 項前
段、（修正刪除前）第56條、（修正前）第47條、第38條第1 項
第2 款，判決如主文。
本案經檢察官林應華到庭執行職務。
中    華    民    國    95    年    8     月    28    日
                  刑事第八庭    審判長法  官  蔡國
                                      法  官  簡志瑩
                                      法  官  李淑惠
以上正本證明與原本無異。
如不服本判決應於收受本判決後10日內向本院提出上訴書狀，其
未敘述上訴理由者，並得於提起上訴後10日內向本院補提理由書
狀（均須按他造當事人之人數附繕本）「切勿逕送上級法院」。
中    華    民    國    95    年    8     月    28    日
                                      書記官  顏惠華
附錄本件判決論罪科刑法條：
毒品危害防制條例第10條第1項：
施用第1級毒品者，處6月以上5年以下有期徒刑。


司法院資訊處製作；財團法人民間司法改革基金會備份。
